【裁判字號】    92,訴,93
【裁判日期】    920311
【裁判案由】    強盜
【裁判全文】
臺灣彰化地方法院刑事判決                            九十二年度訴字第九三號
    公  訴  人  臺灣彰化地方法院檢察署檢察官
    被      告  甲○○
    指定辯護人  本院公設辯護人  丙○○
右列被告因強盜案件，經檢察官提起公訴（九十一年度偵字第七七九四號），本院判
決如左：
    主      文
甲○○共同意圖為自己不法之所有，攜帶凶器，以強暴致使不能抗拒，而取他人之物
，處有期徒刑柒年陸月。
    事      實
一、甲○○與綽號為「林阿明」之成年男子（姓名、年籍均不詳），共同基於意圖為
    自己不法所有之犯意聯絡，於民國九十一年八月十六日上午八時十分許，共同至
    彰化縣員林鎮田中央巷二十四號「滿德商店」，由甲○○手持足供兇器使用之西
    瓜刀一把（已丟棄）進入該商店內，而該綽號為「林阿明」之男子則頭戴安全帽
    ，駕駛機車停於路口，並負責把風。待甲○○進入店內即持該西瓜刀，喝令店主
    乙○○○不要說話之強暴方式，致使乙○○○不能抗拒，隨後將乙○○○所有放
    置在椅子上之皮包（內有經書，別無其他財物）一只取走，進而以左手抓住乙○
    ○○頸部，一面將之壓制在地上，一面強取脖子上之金項鍊一條，適乙○○○欲
    以左手抵擋，不小心抓到西瓜刀，致手指受傷流血（傷害部分未據告訴），而甲
    ○○在強盜金項鍊後（只扯斷一截），隨即跑往路口，由綽號為「林阿明」之成
    年男子載往中山路方向逃逸。
二、案經彰化縣警察局員林分局報請臺灣彰化地方法院檢察署檢察官偵查起訴。
    理      由
一、訊據被告甲○○對於右揭時間持刀進入「滿德商店」，取走乙○○○之皮包一只
    之事實，固坦白承認在卷，惟否認有取走金項鍊一截，辯稱：「我當時只有拉到
    被害人之衣服，沒有拿到項鍊，又因搶不到項鍊，才會搶皮包」云云，惟查：右
    揭犯罪事實，業據被害人於警訊及本院審理中指述：「‧‧‧在我開設之滿德商
    店（雜貨店）內遭一名歹徒持西瓜刀喝令我不要說話，，並從我脖子上搶走我所
    有約四錢多之金項鍊一條‧‧‧因歹徒只扯斷我金項鍊之一截」、「「‧‧‧我
    看見被告去拿飲料，當時我站在桌子後面，被告站在前面，我當時有看到被告拿
    壹包東西，當時被告蹲下去把刀子拿出來，用刀指在我面前，要我不可說話，然
    後就把我的皮包拿走，後來被告又過來用左手抓住我的頸部，然後要搶我的項鍊
    ，我當時是想要抓他的手腕，被告把手縮回來，我的手就被刀子割傷。當時我不
    知道被告搶我的項鍊，我是事後才發現項鍊掉在我背後。」、「我當時很緊張，
    並沒有看到被告搶我的項鍊，可是當時只有被告抓住我，我是後來才知道被告搶
    我的項鍊，因為我的背部感覺涼涼的。被告當時並沒有說要搶我的項鍊。‧‧‧
    。被告當時所搶的皮包裡面並沒有錢，因為裡面都是經書。」、「被告當時是先
    拿皮包，然後才回來抓住我的。」、「（問：短少的項鍊有多長？）丟掉的項鍊
    是有花飾的前半部，至於多長我不知道。」、「（問：當時是否能夠抵抗？）我
    沒有辦法。當時是被告把我壓在地上，不讓我喊叫。我看被告的袋子，有透明的
    膠帶，還有刀鞘。」等語甚明（分見警卷及本院九十二年二月二十五日審判筆錄
    ）。本院衡諸被害人上開指述並無瑕疵，與被告又無宿怨，當無誣指之必要，且
    案發當時被害人已年滿五十歲（四十一年三月一日生），以被告上開言行，被害
    人客觀上確已達到不能抗拒之地步，認其指述之詞可採，此外，並有宏仁醫院診
    斷證明書一紙（見警卷），足徵被告前揭辯詞應係事後卸責之詞，不足採信。本
    件事證明確，被告之犯行應堪認定。
二、查西瓜刀質地堅硬、銳利，足以對人之身體、生命安全構成威脅，可供兇器使用
    ，被告持西瓜刀強盜，所為係犯刑法第三百三十條第一項之加重強盜罪。公訴意
    旨認應依刑法第三百二十八條第一項之強盜罪處段，尚有未洽，惟起訴事實相同
    ，爰依法變更起訴法條，併予敘明。又被告與綽號為「林阿明」之成年男子間互
    有犯意聯絡及行為分擔，均為共同正犯。爰審酌被告犯罪之動機、目的、手段、
    對於社會治安之危害甚鉅，暨犯罪後尚能坦承犯行之態度等一切情狀，量處如主
    文所示之刑，以示懲儆。至於被告所有作案用之西瓜刀業據丟棄已不知去向等情
    ，業據被告供承在卷，無從依法宣告沒收，附此敘明。
據上論斷，應依刑事訴訟法第三百條、第二百九十九條第一項前段，刑法第二十八條
、第三百三十條第一項，判決如主文。
本案經檢察官簡志祥到庭執行職務。
中      華      民      國    九十二    年      三      月     十一     日
                                臺灣彰化地方法院刑事第二庭
                          法      官  李  水  源
右正本證明與原本無異。
如不服本判決，應於判決送達後十日內向本院提出上訴狀( 須附繕本 )。
告訴人或被害人對於判決如有不服具備理由請求檢察官上訴者，其上訴期間之計算係
以檢察官收受判決正本之日期為準。
                                    法院書記官  廖  建  興
中      華      民      國    九十二    年      三      月     十二     日
附錄本案論罪科刑法條全文：
刑法第三百二十一條
犯竊盜罪而有左列情形之一者，處六月以上、五年以下有期徒刑：
一  於夜間侵入住宅或有人居住之建築物、船艦或隱匿其內而犯之者。
二  毀越門扇、牆垣或其他安全設備而犯之者。
三  攜帶兇器而犯之者。
四  結夥三人以上而犯之者。
五  乘火災、水災或其他災害之際而犯之者。
六  在車站或埠頭而犯之者。
前項之未遂犯罰之。
刑法第三百三十條
犯強盜罪而有第三百二十一條第一項各款情形之一者，處七年以上有期徒
刑。
前項之未遂犯罰之。


司法院資訊處製作；財團法人民間司法改革基金會備份。
